【裁判字號】    99,易,2595
【裁判日期】    991118
【裁判案由】    傷害等
【裁判全文】
臺灣臺中地方法院刑事判決              99年度易字第2595號
公  訴  人  臺灣臺中地方法院檢察署檢察官
被      告  甲○○
            丁○○
上列被告因傷害等案件，經檢察官提起公訴（99年度偵字第9259
號），本院判決如下：
    主    文
甲○○犯傷害罪，處拘役貳拾日，如易科罰金，以新臺幣壹仟元
折算壹日。
丁○○犯傷害罪，處拘役貳拾伍日，如易科罰金，以新臺幣壹仟
元折算壹日。又犯毀損他人物品罪，處拘役拾日，如易科罰金，
以新臺幣壹仟元折算壹日。應執行拘役拾日，如易科罰金，以
新臺幣壹仟元折算壹日。
    犯罪事實
一、丁○○與甲○○係鄰居，平日2人即相處不睦，(一)於民國99
    年2月5日下午4時許，甲○○因丁○○在其住處大掃除，水
    潑及至甲○○家之保全系統，而在丁○○住處即臺中市○區
    ○○○路3段90巷5號屋外，發生言語爭執，甲○○與丁○○
    竟均基於傷害之犯意，互相拉扯、推擠而出手互毆，丁○○
    並出手毆打甲○○臉頰一巴掌，致甲○○則受有左臉頰挫傷
    、左上肢多處瘀傷、右頸部挫傷及左下肢挫傷等傷害；丁○○亦受有右上臂挫傷酸痛、右手掌背挫傷及雙側前臂擦挫傷
    等傷害。(二)丁○○另於99年4月30日晚間10時許（起訴書誤
    載為9時許），因不滿甲○○將其所有之陶瓷花盆置放於丁○○上開住處門口附近，竟基於毀損之犯意，以腳踢前開陶
    瓷花盆，致該花盆破裂為碎片。
二、案經甲○○、丁○○訴由臺中市警察局第二分局報告臺灣臺
    中地方法院檢察署檢察官偵查起訴。
    理    由
壹、證據能力部分
一、按刑事被告之詰問權，係指訴訟上被告有在審判庭盤詰證人
    之權利；偵查中檢察官訊問證人，旨在蒐集被告犯罪證據，
    以確認被告嫌疑之有無及內容，與審判中透過當事人之攻防
    ，經由詰問程序調查證人以認定事實之性質及目的有別。偵
    查中辯護人僅有在場權及陳述意見權，此觀刑事訴訟法第
    245條第2項前段之規定甚明，檢察官訊問證人並無必須傳喚
    被告使其得以在場之規定，同法第248條第1項前段雖規定「
    如被告在場者，被告得親自詰問」，亦僅賦予該在場被告於
    檢察官訊問證人時得親自詰問證人之機會而已，被告如不在
    場，殊難期有親自詰問之可能。此項未經被告詰問之被告以
    外之人於偵查中向檢察官所為之陳述，依刑事訴訟法第159
    條第1項、第159條之1第2項之規定，除顯有不可信之例外情
    況外，原則上為「法律規定得為證據」之傳聞例外，依其文
    義解釋及立法理由之說明，並無限縮於檢察官在偵查中訊問
    證人之程序，應已給予被告或其辯護人對該證人行使反對詰
    問權者，始有證據能力之可言。為保障被告之反對詰問權，
    並與現行法對傳聞例外所建構之證據容許範圍求其平衡，證
    人在偵查中雖未經被告之詰問，倘被告於審判中已經對該證
    人當庭及先前之陳述進行詰問，即已賦予被告對該證人詰問
    之機會，則該證人於偵查中之陳述即屬完足調查之證據，而
    得作為判斷之依據；現行法之檢察官有訊問被告、證人及鑑
    定人之權限，其應踐行之程序又多有保障被告或被害人之規
    定，證人、鑑定人於偵查中亦均須具結，就刑事訴訟而言，
    其司法屬性甚高；而檢察官於偵查程序取得之供述證據，其
    過程復尚能遵守法令之規定，是其訊問時之外部情況，積極
    上具有某程度之可信性，除消極上顯有不可信之情況者外，
    均得為證據。故主張其為不可信積極存在之一方，自應就此
    欠缺可信性外部保障之情形負舉證責任（最高法院97年度臺
    上字第405號、98年度臺上字第2904號判決要旨可資參照）
    。是依上開說明可知，在偵查中訊問證人，被告或其辯護人
    對該證人雖未行使反對詰問權，依刑事訴訟法第159條之1第
    2項之規定，原則上屬於法律規定為有證據能力之傳聞證據
    ，於例外顯有不可信之情況，始否定其得為證據，亦即，得
    為證據之被告以外之人於偵查中向檢察官所為之陳述，因其
    陳述未經被告詰問，應認屬於未經合法調查之證據，但非為
    無證據能力（此亦有最高法院96年度臺上字第4365號、96年
    度臺上字第3923號判決、97年度臺上字第356號判決意旨可
    參）。查本案證人乙○○於檢察官偵查時以證人身份作證，
    經檢察官告以具結之義務及偽證之處罰，經具結而陳述，復
    於本院審理時，基於證人地位、合法具結，並在賦予被告與
    之對質詰問機會之情形下為證述，且無證據顯示有遭受強暴
    、脅迫、詐欺、利誘等外力干擾情形，並無顯不可信之情況
    ，是其於檢察官偵訊中之證述，自有證據能力。
二、復按被告以外之人於審判外之陳述，雖不符刑事訴訟法第15
    9條之1至之4等4條之規定，而經當事人於審判程序同意作為
    證據，法院審酌該言詞陳述或書面陳述作成時之情況，認為
    適當者，亦得為證據；當事人、代理人或辯護人於法院調查
    證據時，知有刑事訴訟法第159條第1項不得為證據之情形，
    而未於言詞辯論終結前聲明異議者，視為有前項之同意，同
    法第159條之5定有明文。核其立法意旨，在於傳聞證據未經
    當事人之反對詰問予以核實，原則上先予排除。惟若當事人
    已放棄反對詰問權，於審判程序中表明同意該等傳聞證據可
    作為證據；或於言詞辯論終結前未聲明異議，基於尊重當事
    人對傳聞證據之處分權，暨證據資料愈豐富，愈有助於真實
    發見之理念，且強化言詞辯論主義，使訴訟程序得以順暢進
    行，上開傳聞證據亦均具有證據能力。查本案證人丁○○於
    警詢所為之證述，固屬傳聞證據，惟本件當事人就此部分審
    判外之陳述，及就以下本案採為判決之中國醫藥大學附設醫
    院99年2月5日診字第0990202164號、99年2月11日診字第099
    0204221號診斷證明書、中國醫藥大學附設醫院99年10月27
    日院醫事字第0990011292號函等文書資料，均未曾於言詞辯
    論終結前爭執其證據能力或聲明異議，本院審酌上開陳述及
    書證作成時之情況，並無違法取證之瑕疵，認以之作為證據
    為適當，揆諸上開規定，該審判外之陳述及文書資料均有證
    據能力，合先敘明。
貳、實體部分
一、上揭犯罪事實欄一(一)之事實，業據被告甲○○於本院準備程
    序及審理時坦承不諱，核與證人即告訴人丁○○於警詢中所
    證述之情節大致相符，復有中國醫藥大學附設醫院99年2月5
    日診字第0990202164號診斷證明書及告訴人丁○○受傷之照
    片3張附卷可稽，足徵被告甲○○之自白確與事實相符，自
    可採為論罪科刑之依據。
二、訊據被告丁○○固坦承有於上揭犯罪事實欄一(一)所示時、地
    ，與被告甲○○發生爭執，然矢口否認有何上揭傷害及毀損
    犯行，辯稱：99年2月5日下午4時許，伊和甲○○在伊家門
    口發生爭執，當天伊一開門，甲○○就拿了一個有柄的東西
    打伊，伊是出於自衛擋她，且伊有被打傷。99年4月30日案
    發當時伊並不在家，伊女兒於重慶路上的磐石美語的才藝教
    室上課到9時40分，那個時間是伊去才藝教室接女兒的時段
    ，伊回到家已經是10點云云；惟查：
  (一)被告丁○○與被告即告訴人甲○○2人因前述糾紛而生言語
    衝突，並進而有肢體上之接觸等情，業據證人即告訴人甲○○於本院審理中具結證稱：99年2月5日當天丁○○自她家用
    水柱灌後面，致我家警報器觸發，我解除警報之後要出門辦
    事，剛好在門口碰到丁○○，我就跟丁○○理論，丁○○就
    打我一巴掌，我們就互相推、發生拉扯，彼此都有受傷，我
    和丁○○分別所受如診斷證明書上所載之傷害，是因我們互
    相拉扯造成之傷害等語（參見本院卷99年11月4日審判筆錄
    第10、11頁），並提出中國醫藥大學附設醫院99年2月11日
    診字第0990204221號診斷證明書1紙為證，顯見告訴人甲○○所指其與被告丁○○間確有因上揭糾紛產生言語衝突，互
    相推擠、拉扯，發生肢體衝突，造成雙方均受有傷害一節，
    並非虛妄。被告丁○○雖辯稱告訴人甲○○所提出之診斷證
    明書係99年2月11日所開立，不能證明係99年2月5日所受之
    傷害云云，惟據證人乙○○於偵查中證述：99年2月5日我在
    附近運動，剛好去甲○○家，就看到甲○○嘴角都是血，左
    臉紅腫，左腳一跛一跛，我問他發生何事，他說他跟隔壁衝
    突，隔壁的太太打他一巴掌，腳可能是被踢，就一跛一跛，
    甲○○說她的肩膀、脖子都很痛，我看她的左腳膝蓋下面有
    被踢到，有破皮紅腫。我就跟甲○○說趕快去醫院，他說不
    用去醫院，要去藥房買藥止血，因為甲○○有糖尿病，傷口
    感染很危險，我就陪他去藥房，拿冰水先讓甲○○含著，然
    後買漱口水消毒等語（參見99年度偵字第9259號卷第26、27
    頁）；復於本院審理時到庭具結證稱：99年2月5日當天下午
    4 、5時許，我要去住家附近運動，見到甲○○站在她家門
    口，看起來怪怪的，過去見到甲○○嘴角有流血、走路還一
    跛一跛的，問她發生什麼事情，甲○○說她跟隔壁的丁○○
    發生衝突、被丁○○打一巴掌、腳還被丁○○踢，甲○○有
    說她的手在痛，當時我目視甲○○的臉頰也有紅腫。我就叫
    甲○○趕快去藥房買藥水等語明確（參見本院卷99年11月4
    日審判筆錄第5、6、8頁），證人乙○○於99年2月5日當天
    下午4、5時許即發現告訴人甲○○受有上開傷害，係甫於被
    告丁○○所自承與告訴人甲○○發生衝突時間之後，而證人
    乙○○關於發現告訴人甲○○所受傷害之情形，核與告訴人
    甲○○上開指述相符，且亦與告訴人甲○○所提出之前開診
    斷證明書上所載有左臉頰挫傷、左上肢多處瘀傷、右頸部挫
    傷及左下肢挫傷等傷害之內容大致吻合，可徵告訴人甲○○
    上開證述洵屬非虛，衡以證人乙○○與被告丁○○、告訴人
    甲○○等人均無怨隙，亦無親屬關係，乃係居於客觀第三人
    身分陳述渠等親身所見所聞，其實無甘冒偽證罪責，而故為
    攀誣構陷被告丁○○涉犯本案傷害犯行之理，是證人乙○○
    前開證述，應屬可採。再者，經本院向中國醫藥大學附設醫
    院函詢告訴人甲○○99年2月11日之就診情形，該院係覆以
    ：依據當日病歷傷口記載，當日診斷證明書所載之傷害係高
    度疑似驗傷日前幾日所受之傷害，此有中國醫藥大學附設醫
    院99年10月27日院醫事字第0990011292號函在卷可憑，復參
    以被告丁○○於警詢時亦自承：99年2月5日下午4時許我與
    甲○○發生糾紛及拉扯等語（參見中分二警偵字第09900077
    41號卷第4、5頁），足見告訴人甲○○證述與被告丁○○發
    生肢體衝突而受有上開傷害一情，並非虛詞，而堪予採認。
    被告丁○○前揭對告訴人甲○○之拉扯、肢體衝突與告訴人
    甲○○所受之傷害結果間，具有相當因果關係，亦足認定。
  (二)被告丁○○固辯稱：99年2月5日下午4時許，伊和甲○○在
    伊家門口發生爭執，當天伊一開門，甲○○就拿了一個有柄
    的東西打伊，伊是出於自衛擋她，伊沒有打甲○○云云；惟
    按正當防衛必須對於現在不法之侵害始得為之，侵害業已過
    去，或無從分別何方為不法侵害之互毆行為，均不得主張防
    衛權，而衡之一般社會經驗法則，互毆係屬多數動作構成單
    純一罪而互為攻擊之傷害行為，縱令一方先行出手，而還擊
    之一方在客觀上苟非單純對於現在不法之侵害為必要排除之
    反擊行為，因其本即有傷害之犯意存在，則對其互為攻擊之
    還手反擊行為，自無主張防衛權之餘地（最高法院92年度臺
    上字第3039號判決意旨可資參照），亦即刑法第23條前段規
    定正當防衛，不罰之違法阻卻事由，係以行為人對於現在不
    法之侵害，本乎防衛自己或他人之權利意思，在客觀上有時
    間之急迫性，並實施反擊予以排除侵害之必要性，且其因而
    所受法益之被害，亦符合相當性之情形，予以實施防衛行為
    （反擊）者，始稱相當。縱依被告丁○○所述，係告訴人甲○○持一有柄物體欲打被告丁○○，其因而出手相擋，然被
    告丁○○於警詢時已供承伊與告訴人甲○○有發生拉扯等語
    ，而告訴人甲○○亦因前開拉扯而受有上開傷害，業如前述
    ，是被告丁○○與告訴人甲○○2人之肢體接觸、衝突，核
    應屬無從分別何方為侵害之互毆行為，參以上揭說明，被告
    丁○○自無主張正當防衛之餘地。況告訴人甲○○因被告丁○○出手毆打其臉頰一巴掌，致左嘴角流血、左臉頰紅腫一
    情，亦據告訴人甲○○於本院審理時證述在卷，則被告丁○○所為舉措顯非為排除告訴人甲○○揮打之單純防衛動作，
    其亦非純然基於防衛之意思躲避抵擋攻擊，而係另存有加以
    傷害之犯意，主動積極向外毆打告訴人甲○○甚明。是本件
    以被告丁○○與告訴人甲○○衝突之情形觀之，被告丁○○
    應非對於現在不法之侵害所為必要排除之反擊行為，被告丁○○空言辯稱其係正當防衛所為，與客觀稽證不符，自不足
    採。
  (三)另告訴人甲○○於99年4月30日晚上10時許，與友人乙○○
    、陳素貞、林陳淑娥用餐返家後，發現其所有之陶瓷花盆被
    毀損為碎片，並散落於告訴人甲○○住處門外一情，業經告
    訴人甲○○及證人乙○○分別於本院審理中證述在卷（參見
    本院卷99年11月4日審判筆錄第8、9、11頁），並有告訴人
    甲○○所提出遭毀損成碎片之陶瓷花盆照片2張附卷可稽，
    足認告訴人甲○○所有之上開陶瓷花盆確已遭毀損、破裂成
    碎片。再被告丁○○有毀損告訴人甲○○陶瓷花盆之犯行，
    業經被告丁○○於偵查中坦承：99年4月30日當天是星期五
    晚上，我去載我家小朋友，甲○○故意把花盆底下墊一個陶
    瓷花盆，我把他的花盆踢過去，因為他家的花盆跑到我家門
    口，之後花盆就破掉了，甲○○就叫警察來等語；而檢察官
    再向被告丁○○詢問：所以你是在4月30日晚上把甲○○家
    的花盆踢破？被告丁○○回答：是的等語（參見99年度偵字
    第9259號卷第19頁），被告丁○○對於上開毀損告訴人甲○○所有之陶瓷花盆時間、原因及方式均供述甚詳，足認其於
    偵查中之自白核與事實相符。被告丁○○雖嗣後於本院審理
    時翻異前詞，辯稱：99年4月30日是星期五，晚上我去接小
    孩回到家約10點，我先生也剛好到家，我和我先生就進家門
    ，沒有再出來云云（參見本院卷99年11月4日審判筆錄第12
    頁），惟經提示其於上開偵查中之供述後，又改稱：99年4
    月30日晚上10點，因甲○○將花盆放在我家門口，我女兒下
    車後，我才去移花盆，我將花盆移過去就進家門了，我移動
    花盆之前沒有告訴甲○○，因為甲○○講不清，我是輕輕的
    將花盆往上搬移，再輕輕的移過去甲○○家云云（參見本院
    卷99年11月4日審判筆錄第16、17頁），被告丁○○就當日
    是否有移動告訴人甲○○花盆一事，於本院同一次審理時之
    前後供述已互有齟齬、矛盾不一，尚難令本院信其何次所述
    可憑採。況被告丁○○於本院審理時亦稱：我能區別「移」
    跟「踢」的概念，「移」是用手搬動，「踢」是用腳踢，我
    於偵查中確有供稱我將花盆「踢」過去，後來花盆就破了等
    語（參見本院卷99年11月4日審判筆錄第17、18頁），則被
    告丁○○既能清楚區別「移」跟「踢」的概念，亦自承確有
    於偵查中表示其將花盆「踢」過去，後來花盆就破了一情，
    且被告丁○○於偵查中供稱其毀損告訴人甲○○所有之陶瓷
    花盆之情節具體明確，復無證據其於偵查中之自白有遭受強
    暴、脅迫、詐欺、利誘等外力干擾之情況，足認被告丁○○
    事後翻異前詞之辯解，均係避重就輕、推諉卸責之詞，洵無
    足採。被告丁○○有於上揭犯罪事實欄一(二)所示時、地，毀
    損告訴人甲○○所有之陶瓷花盆，堪以認定。
  (四)又被告丁○○辯以：甲○○就99年4月30日所述之時間有矛
    盾，我是99年4月30日晚上10許才移動的，我所提出的照片
    是5月1日拍的，且碎片會愈來愈小，且甲○○提出有警察在
    場之照片亦是5月1日之照片云云。惟按證人之證詞，屬供述
    證據之一種，而供述證據具有其特殊性，與物證或文書證據
    具有客觀性及不變性並不相同。蓋人類對於事物之注意及觀
    察，有其能力上之限制，未必如攝影機或照相機般，對所發
    生或經歷的事實能機械式無誤地捕捉，亦未必能洞悉事實發
    生過程之每一細節及全貌。且常人對於過往事物之記憶，隨
    時日之間隔而漸趨模糊或失真，自難期其如錄影重播般地將
    過往事物之原貌完全呈現。此外，因個人教育程度、生活經
    驗、語言習慣之不同，其表達意思之能力與方式，亦易產生
    差異。故供述證據每因個人觀察角度、記憶能力、表達能力
    、誠實意願、嚴謹程度及利害關係之不同，而有對相同事物
    異其供述之情形發生，而其歧異之原因，未必絕對係出於虛
    偽所致。是以證人之證詞，遇有前後不一，或彼此互相齟齬
    之情形，法院應就其全盤供述之意旨，佐以卷內證據為綜合
    判斷，並依據經驗法則及論理法則，詳予剖析其供述異、同
    之情形，調查其他必要之證據，以去瑕存真，定其取捨，若
    足認其關於基本事實之陳述，果於真實性無礙時，即非不得
    予以採信。況證人之供述，前後稍有不符或相互間有所歧異
    ，究竟何者可採，事實審法院非不可本於經驗法則，斟酌其
    他情形，作合理之比較，定其取捨；若其基本之陳述與真實
    性無礙時，仍非不得予以採信，非謂一有不符或矛盾，即認
    其全部均為不可採信；從而供述之一部認為真實者，予以採
    取，自非證據法則所不許。因之，證人供述前後縱有差異，
    事實審法院依憑證人前後之供述，斟酌其他證據，本於經驗
    法則與論理法則，取其認為真實之一部，作為論罪之證據，
    自屬合法，亦迭經最高法院著有92年度臺上字第4387號、96
    年度臺上字第1465號、97年度臺上字第2825號、98年度臺上
    字第2148號、99年度臺上字第4370號判決足按。查告訴人甲○○雖於偵查中指訴被告丁○○係於99年4月30日晚上9點多
    毀損該陶瓷花盆，嗣於本院審理時證述應係當日晚上快10點
    ，發現花盆碎片在其住處門口等語，告訴人甲○○前後所述
    時間雖有些微差異，然據證人乙○○於本院審理時證述：於
    晚上10點左右，在告訴人甲○○上開住處見到陶瓷花盆之碎
    片等語，復參以被告丁○○亦自承其係晚間10時許，載送其
    女回前開住處下車後，才去移動花盆一節，是本院認定被告
    丁○○係於99年4月30日晚間10時許為本件毀損犯行。再本
    院審酌告訴人甲○○關於該日與友人用餐返家後，發現陶瓷
    花盆碎片散落於其住處門口之證述，核與證人乙○○於本院
    之證述相符，並無重大矛盾或瑕疵之處，而證人乙○○之證
    述應屬可採，已如前述，尚不得僅以告訴人甲○○上開細節
    部分有所瑕疵，即認其證言不可採。至被告丁○○雖以告訴
    人甲○○所提出之照片應係99年5月1日所拍攝等語置辯，然
    無論該等照片係於99年4月30日，抑或於99年5月1日所拍攝
    ，均不影響本院上開認定告訴人甲○○所有之陶瓷花盆係於
    99年4月30日遭毀損一節，亦無礙本院對被告丁○○有毀損
    告訴人甲○○所有陶瓷花盆犯行之認定。另被告丁○○固要
    求調閱告訴人甲○○於其住處所自行裝設之監視器於99年4
    月30日之監視錄影畫面，惟告訴人甲○○住處所裝設之監視
    器，係供其自屋內觀看外面動靜，並無錄影功能，且告訴人
    甲○○現已搬離上址一情，業據告訴人甲○○於本院審理中
    供述甚明，則本件案發時既無存錄監視畫面，即屬不能調查
    之證據，本院自無從對該證據為調查，附此敘明。
  (五)綜上所述，被告丁○○前揭所為之辯詞，無非事後卸責避就
    之語，委無可採。本件事證至臻明確，被告甲○○之傷害犯
    行、被告丁○○之傷害及毀損犯行，均洵堪認定，應予依法
    論科。
三、核被告甲○○所為，係犯刑法第277條第1項傷害罪；被告丁○○所為，係犯刑法第277條第1項傷害罪及同法第354條毀
    損他人物品罪。被告丁○○所犯上開2罪間，犯意各別，罪
    名有異，應予分論併罰。爰審酌被告2人雖為鄰居，未能和
    睦相處，僅因細故有言語爭執，即未能思慮周詳，而互相出
    手毆打而罹刑章，行為確有失當之處，另被告丁○○因上開
    陶瓷花盆置放於其住處門口，即恣意為本件毀損犯行，亦不
    足取；惟念被告2人並無前案記錄，此有臺灣高等法院被告
    前案記錄表各2份在卷可參，被告2人素行均尚佳；兼衡酌其
    等所受傷勢未甚嚴重、上開陶瓷花盆價值非鉅，犯罪所致之
    具體危害非重，及被告甲○○犯後坦認犯行，態度尚稱良好
    ，被告丁○○犯後均未坦承犯行，未見其深切悔意之具體展
    現之犯罪後態度；暨公訴人就被告甲○○具體求刑拘役20日
    誠屬適當、就被告丁○○合併具體求刑拘役25日稍嫌過輕等
    一切情狀，各量處如主文所示之刑，並均諭知易科罰金之折
    算標準，及就被告丁○○所犯上揭傷害、毀損犯行部分，定
    其應執行之刑暨諭知易科罰金之折算標準。
據上論斷，應依刑事訴訟法第299條第1項前段，刑法第277條第1
項、第354條、第41條第1項前段、第51條第6款，刑法施行法第1
條之1第1項、第2項前段，判決如主文。
本案經檢察官丙○○到庭執行職務。
中    華    民    國    99    年    11    月    18    日
                  刑事第三庭    審判長法  官  張靜琪
                                      法  官  丁智慧
                                      法  官  黃麗玲
以上正本證明與原本無異。
如不服本判決應於收受判決後10日內向本院提出上訴書狀，並應
敘述具體理由；其未敘述上訴理由者，應於上訴期間屆滿後20日
內向本院補提理由書（均須按他造當事人之人數附繕本）「切勿
逕送上級法院」。
中    華    民    國    99    年    11    月    18    日
                                      書記官  黃毅皓
附錄論罪科刑法條：
中華民國刑法第277條
（普通傷害罪）
傷害人之身體或健康者，處 3 年以下有期徒刑、拘役或 1 千元
以下罰金。
犯前項之罪因而致人於死者，處無期徒刑或 7 年以上有期徒刑
；致重傷者，處 3 年以上 10 年以下有期徒刑。
中華民國刑法第354條
（毀損器物罪）
毀棄、損壞前二條以外之他人之物或致令不堪用，足以生損害於
公眾或他人者，處 2 年以下有期徒刑、拘役或 5 百元以下罰金
。

司法院資訊處製作；財團法人民間司法改革基金會備份。
